臺灣臺中地方法院民事裁定　　　　　 100年度司財管字第57號
聲　請　人　財政部國有財產局臺灣中區辦事處
法定代理人　廖蘇隆
非訟代理人　傅姬禎
上列聲請人聲請指定被繼承人遺產管理人事件，本院裁定如下：
    主  文
指定聲請人為被繼承人陳煜之遺產管理人。
程序費用由被繼承人陳煜之遺產負擔。
    理  由
一、本件聲請意旨略以：被繼承人陳煜（男、民國四十年七月二
    十五日出生、生前最後住所：臺中市○○區○○路二０二巷
    十號）生前以英商渣打銀行股份有限公司發行之信用卡借貸
    及消費，尚有欠款未償，旋於九十四年七月一日死亡。因被
    繼承人陳煜死後留有遺產，惟其繼承人均已拋棄繼承，是否
    仍有應繼承人不明，且親屬會議未於法定期限內選定遺產管
    理人，致遺產無人管理。英商渣打銀行股份有限公司為此以
    利害關係人身分，聲請選任被繼承人陳煜之遺產管理人，並
    經鈞院以九十四年度財管字第九六號民事裁定指定被繼承人
    陳煜胞兄陳顯軫為遺產管理人，然陳顯軫亦於九十八年四月
    二十一日亡故。今因鈞院民事執行處強制執行被繼承人陳煜
    名下財產後，尚有餘款得以發還，為此依法聲請指定聲請人
    為被繼承人陳煜之遺產管理人等語，並提出本院民事執行處
    函文為證。
二、按繼承開始時，繼承人有無不明，而無親屬會議或親屬會議
    未於一個月內選定遺產管理人者，利害關係人得聲請法院選
    任遺產管理人，並由法院依公示催告程序，定六個月以上之
    期限，公告繼承人，命其於期限內承認繼承，民法第一千一
    百七十七條、第一千一百七十八條第一項、第二項定有明文
    。再按無人繼承之遺產，於清償債權，並交付遺贈物後，如
    有賸餘，歸屬國庫；財政部國有財產局掌理國有財產清查、
    管理、處理、依法改良、利用、資訊業務、檢核及統籌調配
    、估價、法令與法務案件之研議及處理等事項，民法第一千
    一百八十五條及財政部國有財產局組織條例第二條亦有明文
    。
三、經查：
  (一)聲請人主張之事實業據提出本院民事執行處函文為證，復經
    依職權查閱本院九十四年度財管字第九六號民事裁定，及依
    職權查詢被繼承人陳煜胞兄陳顯軫之全戶除戶資料查詢結果
    表核閱無誤，堪信為真實。從而聲請人聲請選任被繼承人陳
    煜之遺產管理人，揆諸前揭法條規定，為有理由，應予准許
    。
  (二)另遺產管理人之設，旨在管理保存及清算遺產，以免遺產散
    失，是以遺產管理人具有相當之公益色彩；又選任遺產管理
    人，除慮及管理遺產之公平性外，須考慮其適切性，亦即可
    對其遺產、遺債之情形瞭解較深，復與遺債債權人無利害共
    同關係而得忠誠處理者，優先選任為宜。而財政部國有財產
    局臺灣中區辦事處係財政部國有財產局轄下之機關，若由其
    擔任被繼承人陳煜之財產管理人，就前揭將來可能歸屬國庫
    之財產，定能秉其職責擔當此具公益性質之職務，並順利達
    成管理財產之任務。執此，基於維護社會利益及國庫期待利
    益，本院認為由財政部國有財產局臺灣中區辦事處擔任被繼
    承人陳煜之遺產管理人乃屬妥適，爰選任之。
四、依非訟事件法第一百五十七條，裁定如主文。
中    華    民    國   100    年    7     月    14    日
                  家事法庭    司法事務官  林敬程
以上為正本係照原本作成。
如對本裁定抗告，須於裁定送達後十日之不變期間內，向本院提
出抗告狀（須附繕本）。
中    華    民    國   100    年    7     月    14    日
                              書  記  官  廖于萱